【裁判字號】    95,訴,2688
【裁判日期】    951031
【裁判案由】    清償借款
【裁判全文】
臺灣高雄地方法院民事判決              95年度訴字第2688號
原      告  彰化商業銀行股份有限公司
法定代理人  乙○○
訴訟代理人  丙○○
被      告  甲○○
            丁○○
當事人間請求清償借款事件，本院於民國95年10月27日言詞辯論
終結，判決如下：
    主  文
被告應連帶給付原告新臺幣陸拾玖萬伍仟伍佰柒拾參元，及自民
國九十二年十月二十五日起至清償日止，按週年利率百分之九點
一七計算之利息，暨自民國九十二年十月二十五日起至清償日止
，其逾期在六個月以內者，按上開利率百分之十，逾期超過六個
月者，按上開利率百分之二十計算之違約金。
訴訟費用由被告連帶負擔。
    事實及理由
一、本件被告甲○○經合法通知，未於言詞辯論期日到場，核無
    民事訴訟法第386 條各款所列情形，爰依原告之聲請，由其
    一造辯論而為判決。
二、原告主張：被告甲○○於民國80年1 月31日邀同被告丁○○
    為連帶保證人，向原告借款新臺幣（下同）1,130,000 元，
    雙方約定借款期間自80年1 月31日起至100 年1 月31日止，
    自借款日起共分240 期，自80年1 月31日起，每月1 期，按
    期於當月31日平均攤還本息，利息則按原告基本放款利率加
    週年利率百分之2 按月計付，如原告調整基本放款利率時，
    自調整日起改按原告牌告之新利率機動調整之。且未按期攤
    還本金或繳納利息時，逾期在6 個月內者，按上開利率百分
    之10，超過6 個月者，按上開利率百分之20加計違約金。如
    債務到期不履行、或不按期攤還本金或不依約付息或償還款
    項不足約定金額時，原告得隨即通知償還全部借款本息。詎
    被告甲○○於92年5 月31日之後，即未按期攤還本金及利息
    ，依約上開債務視為全部到期，嗣被告甲○○雖清償部分債
    務，惟尚有如主文第1 項所示之本金、利息及違約金，仍未
    清償。爰依消費借貸及連帶保證之法律關係，提起本訴。並
    聲明：求為判決如主文所示。
三、被告甲○○經合法通知，未於言詞辯論期日到場，亦未提出
    書狀為任何聲明或陳述。
四、被告丁○○辯以：被告甲○○係主債務人，應有能力清償債
    務，且依民法第751 條之規定，原告亦應先就上開借款之擔
    保物取償，另原告於被告甲○○不履行債務時，應即通知被
    告丁○○督促被告甲○○清償債務，原告遲至95年8 月始通
    知被告丁○○，亦有過失等語。並聲明：求為判決駁回原告
    之訴，並願供擔保請准免為假執行。
五、原告主張之事實，業據其提出與所述相符之借據、催收款項
    帳、往來明細查詢影本各1 份為證，被告甲○○對於原告主
    張之事實，已於相當時期受合法之通知，未於言詞辯論期日
    到場爭執，亦未提出書狀作任何聲明或陳述，被告丁○○對
    於原告主張之事實，於言詞辯論期日不爭執，依民事訴訟法
    第280 條第1 項之規定，視同自認，原告主張之事實，堪信
    為真正。
五、按稱消費借貸者，謂當事人一方移轉金錢或其他代替物之所
    有權於他方，而約定他方以種類品質、數量相同之物返還之
    契約；借用人應於約定期限內，返還與借用物種類、品質、
    數量相同之物；遲延之債務，以支付金錢為標的者，債權人
    得請求依法定利率計算之遲延利息，但約定利率較高者，仍
    從其約定利率；當事人得約定債務人於債務不履行時，應支
    付違約金，民法第474 條第1 項、第478 條前段、第233 條
    第1 項、第250 條第1 項分別定有明文。次按，稱保證者，
    謂當事人約定，一方於他方之債務人不履行債務時，由其代
    負履行責任之契約；保證債務，除契約另有訂定外，包含主
    債務之利息、違約金、損害賠償及其他從屬於主債務之負擔
    ，民法第739 條、第740 條亦有明文。又按，保證債務之所
    謂連帶，係指保證人與主債務人負同一債務，對於債權人各
    負全部給付之責任者而言，此就民法第272 條第1 項規定連
    帶債務之文義參照觀之甚明。故連帶保證與普通保證不同，
    縱使無民法第746 條所揭之情形，亦不得主張同法第745 條
    關於檢索抗辯之權利（最高法院45年臺上字第1426號判例參
    照）。查本件被告甲○○因未依約按期攤還上開借款本金及
    利息，依其與原告間之約定，全部債務視為到期，揆諸前開
    規定，自應清償積欠之本金、利息及違約金，而被告丁○○
    為被告甲○○前開借款之連帶保證人，依上開規定及說明，
    亦應就上述借款，與被告甲○○負連帶清償之責任。至被告
    雖以前揭情詞置辯，惟查，被告丁○○乃上開借款之連帶保
    證人，揆諸前揭判例之意旨，並不得主張民法第745 條所規
    定於債權人未就主債務人之財產強制執行而無效果前，對於
    債權人得拒絕清償之檢索抗辯權利，自不得以被告甲○○係
    主債務人，應有能力清償債務，據為拒絕清償之理由。其次
    ，民法第751 條乃規定：債權人拋棄為其債權擔保之物權者
    ，保證人就債權人所拋棄權利之限度內，免其責任，並未規
    定債權人應先就債權擔保之物權取償，而被告復未舉證證明
    原告業已拋棄為債權擔保之物權，本件自無民法第751 條之
    適用，且被告丁○○既係連帶保證人，應與主債務人負同一
    清償責任，而原告對於主債務人就實行擔保物權受清償，或
    起訴請求保證人清償，既得擇一行使，則對於與主債務人負
    同一清償責任之被告丁○○，自亦得擇一請求（最高法院69
    年臺上字第1924號判例亦同此意旨，可資參照），被告辯稱
    依民法第751 條之規定，原告亦應先就上開借款之擔保物受
    償云云，亦無足取。再者，兩造間之契約並未約定原告於被
    告甲○○不履行債務，應先通知被告丁○○督促被告甲○○
    清償債務，否則，被告丁○○之連帶保證責任即可免除或減
    輕，被告所辯原告於被告甲○○不履行債務時，應即通知被
    告丁○○督促被告甲○○清償債務，原告遲至95年8 月始通
    知被告丁○○，亦有過失云云，亦不足據為免除或減輕其依
    與原告間之契約所負連帶保證責任之理由。從而，被告丁○
    ○上開辯解，均無足取。原告依消費借貸及連帶保證之法律
    關係，請求被告連帶給付如主文第1 項所示之本金、利息及
    違約金，洵屬有據，應予准許。
六、另被告雖陳明如受不利判決，願供擔保，請准免為假執行，
    惟本件原告業已撤回假執行之聲請，被告自無聲請供擔保請
    准免為執行之必要，被告此部分之陳明，容有誤會，附此敘
    明。
七、據上論結，本件原告之訴為有理由，依民事訴訟法第385 條
    第1 項前段、第85條第2 項，判決如主文。
中    華    民    國    95    年    10    月    31    日
                  民事第三庭  法  官  伍逸康
上為正本係照原本作成。
如不服本判決，應於送達後20日內，向本院提出上訴狀並表明上
訴理由，如於本判決宣示後送達前提起上訴者，應於判決送達後
10日內補提上訴理由書（須附繕本）。
中    華    民    國    95    年    10    月    31    日
                              書記官  林慧君


司法院資訊處製作；財團法人民間司法改革基金會備份。
